【裁判字號】    98,再易,4
【裁判日期】    980227
【裁判案由】    給付佣金
【裁判全文】
臺灣高等法院臺中分院民事判決           98年度再易字第4號
再審  原告    新大陸保險經紀人股份有限公司
法定代理人    甲○○
再審  被告    乙○○
上列當事人間請求給付佣金事件，再審原告對於中華民國97年11
月25日本院97年度上易字第109號確定判決提起再審之訴，本院
判決如下：
    主  文
再審之訴駁回。
再審訴訟費用由再審原告負擔。
    事實及理由
一、本件再審原告提起再審之訴主張：兩造間請求給付佣金事件
    ，前經本院97年度上易字第109號判決伊一部敗訴、一部勝
    訴確定。其中維持前訴訟程序第一審命伊給付再審被告新台
    幣30萬1096元本息部分（下稱原確定判決），茲查原確定判
    決：(一)就兩造間所簽訂之保全合約書，業已因期滿而失效一
    節，未斟酌再審被告就系爭保全合約書之簽訂過程，一再陳
    述不實，足證其就系爭保全合約書之內容於簽訂當時即明白
    知情；兩造間所簽合約書之起迄日期，向即由再審原告之法
    定代理人簽署；暨證人丁○○、丙○○證述其等知悉系爭保
    全合約書為定期契約等有利於再審原告之重要證據，即遽為
    不利於再審原告之認定，自有足影響於判決之重要證物漏未
    斟酌之違誤。(二)就再審原告確有以於94年6月8日委請博理法
    律事務所發予再審被告之律師函，終止兩造間合約之意思表
    示一節，就94年6月28日再審原告所發予再審被告之公函之
    足影響於判決之重要證物漏未審酌。此外，再審原告於94年
    6月8日委由律師所發予再審被告之律師函，該函前後文義及
    用語，有以明確表達終止契約之意，原確定判決徒以兩造間
    之合約書定有倘未續約視同不再續約之約定，逕認再審原告
    應係委由博理法律事務所通知再審被告系爭合約已期限屆滿
    而歸於消滅云云，其所據以推論之合約書記載內容，與其所
    確定之事實，客觀上顯難認相符合，顯與論理法則有違，揆
    諸最高法院28年上字第2250號判例所示見解，亦適用法規顯
    有錯誤。是原確定判決具有民事訴訟法第496條第1項第1款
    、第497條所規定之再審事由，為此提起再審之訴，並聲明
    求為：(一)原確定判決關於駁回再審原告之上訴，即維持前訴
    訟程序第一審法院命再審原告給付再審被告30萬1096元及自
    95年12月14日起至清償日止，按年息百分之5計付利息之部
    分，及假執行之宣告，暨命再審原告負擔訴訟費用之判決，
    均廢棄。(二)前項廢棄部分，再審被告在前訴訟程序第一審之
    訴及假執行之聲請均駁回。(三)前訴訟程序第一、二審及再審
    訴訟費用，由再審被告負擔。本件未行言詞辯論，並無再審
    被告之聲明及陳述可供記載。
二、按再審之訴，應於30日之不變期間內提起，前項期間，自判
    決確定時起算，判決於送達前確定者，自送達時起算，民事
    訴訟法第500條第1項、第2項前段定有明文。經查，本院96
    年度上易字第109號確定判決因不得上訴第三審，依同法第
    398條第2項前段之規定，應於民國（下同）97年1月23日宣
    判後即告確定；而其判決正本於97年12月1日送達於再審原
    告，有送達證書附於該案卷宗可稽（見原確定判決卷第267
    頁），並據本院調閱上開案卷查閱無訛，則再審原告於97年
    12月25日提起本件再審之訴，並未逾30日之不變期間，於法
    尚無不合，應予准許，合先敘明。
三、次按不得上訴於第三審法院之事件，經第二審確定之判決，
    如就足影響於判決之重要證物，漏未斟酌者，亦得以再審之
    訴對之聲明不服，民事訴訟法第497條固定有明文。惟所謂
    就足以影響於判決之重要證物漏未斟酌之情形，係指第二審
    言詞辯論終結前，已經存在並已為聲明之證物，而第二審並
    未認為不必要而仍忽略證據聲明未為調查，或已為調查而未
    就其調查之結果予以判斷，且以該證物足以動搖原確定判決
    之基礎者為限。又民事訴訟法弟497條所謂證物，不包含證
    人在內。經查：
(一)、本件再審原告以原確定判決漏未斟酌再審被告就系爭保全合
    約書之簽訂過程，一再陳述不實，足證其就系爭保全合約書
    之內容於簽訂當時即明白知情；兩造間所簽合約書之起迄日
    期，向即由再審原告之法定代理人簽署；暨證人丁○○、丙
    ○○證述其等知悉系爭保全合約書為定期契約等有利於再審
    原告之重要證據，有民事訴訟法第497條之再審事由云云。
    惟查，原確定判決已於事實及理由欄第五項中，詳細審酌論
    述兩造所提出之攻擊防禦方法，認定兩造間未就契約有效期
    間達成一致意見，據此依職權解釋系爭保全合約書之性質為
    未定期限之契約，並認定於94年5月16日經過後，仍繼續有
    效等情，有原確定判決在卷可稽（見原確定判決事實及理由
    欄五，第8至11頁）。再審原告上開所指稱之足影響於判決
    之重要證物而原確定判決漏未斟酌者，核屬據以認定系爭保
    全合約書之性質是否為定期契約之事實上主張，而該等主張
    或經原確定判決於事實及理由欄第五項中詳予審酌論述，或
    經原確定判決審酌後，於原確定判決事實及理由欄第六項載
    明：「本件事證已臻明確，兩造其餘攻擊防禦方法，均不影
    響本判決結果，故不逐一論述」等；又民事訴訟法第497條
    所謂證物，並不包含證人在內，是再審原告上開主張，顯非
    民事訴訟法第497條之再審事由。再審原告執此主張原確定
    判決漏未斟酌足以影響於判決之重要證物云云，自屬無據。
(二)、又再審原告以原確定判決漏未審酌94年6月28日再審原告所
    發予再審被告之公函之足影響於判決之重要證物，而逕認再
    審原告於94年6月8日委請博理法律事務所發函之律師函並無
    終止之意思表示，主張原確定判決亦有民事訴訟法第497條
    之再審事由云云。然上開94年6月28日公函乃係再審被告於
    前訴訟程序第一審審理中所提出，據以支持其不當得利權利
    主張之攻擊方法（見96年訴字第298號卷一第142、173-174
    頁），再審原告於前訴訟程序並未聲明上開證物，以資作為
    證明其所提出之94年6月8日委請博理法律事務所發予再審被
    告之律師函，有終止兩造間系爭保全合約之意思表示之抗辯
    。從而再審原告既未於前訴訟程序以該證物有所主張，該證
    物顯與兩造之爭點無關而無庸斟酌，自不足影響原判決之內
    容，再審原告仍依民事訴訟法第497條所規定之「就足以影
    響於判決之重要證物漏未斟酌」提起本件再審之訴，要難謂
    有理由。
四、第按民事訴訟法第496條第1項第1款所謂適用法規顯有錯誤
    ，係指確定判決為確定事實而適用法律，或就所確定之事實
    而為法律上之判斷，其所適用之法規顯然不合於法律規定，
    或與現尚有效之判例、解釋顯然違反者而言，不包括漏未斟
    酌證據、取捨證據失當、認定事實錯誤、判決不備理由及在
    學說上諸說併存致發生法律上見解歧異等情形在內（最高法
    院57年臺上字第1091號、60年臺再字第170號、63年臺上字
    第880號判例及90年度台再字第27號判決、85年度台聲字第
    255號裁定參照）。再審原告固主張其於94年6月8日委由博
    理法律事務所發予再審被告之律師函，該律師函之文義及用
    語，有表達終止系爭契約之意，原確定判決徒以兩造間之合
    約書定有倘未續約視同不再續約之約定，逕認再審原告應係
    委由博理法律事務所通知再審被告系爭合約已期限屆滿而歸
    於消滅云云，其所據以推論之合約書記載內容，與其所確定
    之事實，客觀上顯難認相符合，顯與論理法則有違，揆諸最
    高法院28年上字第2250號判例所示見解，適用法規顯有錯誤
    云云等語。經核，再審原告所述內容，均係就前程序確定判
    決取捨證據、認定事實之職權行使，及依職權解釋契約，指
    摘原確定判決適用法規顯有錯誤，揆諸上開判決判例意旨，
    此等再審理由均與適用法規錯誤無關，是以再審原告據以提
    起再審之訴，自無理由。
五、綜上所述，再審原告主張原確定判決具有民事訴訟法第496
    條第1項第1款及第497條所規定之再審事由，均不足取。從
    而再審原告執此提起本件再審之訴，顯無再審理由，爰不經
    言詞辯論，以判決駁回之。
六、據上論結，本件再審之訴為顯無理由，爰依民事訴訟法第50
    2條第2項、第78條，判決如主文。
中    華    民    國    98    年    2     月    27    日
                  民事第二庭    審判長法  官  邱森樟
                                      法  官  翁芳靜
                                      法  官  謝說容
以上正本係照原本作成。
不得上訴。
                                      書記官  胡美娟
中    華    民    國    98    年    2     月    27    日
                                                      Ｖ


司法院資訊處製作；財團法人民間司法改革基金會備份。
